【裁判字號】    92,簡上,190
【裁判日期】    920606
【裁判案由】    損害賠償
【裁判全文】
臺灣臺北地方法院民事判決  九十二年度簡上字第一九○號
    上  訴  人    第一商業銀行股份有限公司
    法定代理人    丁○○
    訴訟代理人    乙○○
                  丙○○
    被上訴人      岱蒙企業有限公司
    法定代理人    甲○○
右當事人間請求損害賠償事件，上訴人對於中華民國九十二年二月十日本院台北簡易
庭九十年度北簡字第一三四三七號第一審判決提起上訴，本院判決如左：
    主  文
原判決廢棄。
被上訴人在第一審之訴及假執行之聲請均駁回。
第一、二審訴訟費用由被上訴人負擔。
    事  實
甲、上訴人方面：
壹、聲明：
一、原判決廢棄。
二、被上訴人第一審之訴駁回。
貳、陳述：除與原判決記載相同者，茲引用之外，補稱：
一、被上訴人代表人甲○○於民國九十年三月十二日至本行南台北分行，以遺失為由
    辦理補發存摺、變更印鑑及取款密碼等手續，該取款密碼應僅有存戶本身始得知
    悉。被上訴人之職員持補發後之新存摺，並蓋有變更後之新印章及填寫取款密碼
    取款憑條，辦理取款及匯款手續，南台北分行櫃員認其手續相符，即對為付款，
    自無不當，如係他人冒領，然就該取款密碼又何以知悉呢？且被上訴人代表人甲
    ○○未為授及告知取款密碼，王慧雪其何以知悉前述不得任意洩露予第三人之取
    款密碼，以代表被上訴人領受款項，被上訴人實有授權予王慧雪代理其取款之意
    思。
二、被上訴人既授權其職員王慧雪代表被上訴人向上訴人領款之事實，則上訴人於付
    款後，當生清償之效力。
三、被上訴人並未上訴人之付款受有損害，此由被上訴人系爭帳戶之領用款項動用情
    形觀之，九十年三月十四日分別領用新台幣（下同）五七五０五元及一００００
    元，以及九十年三月二十日分別領用一五００００元及九四二四七元，其中除一
    ００００元領取現款，餘者為被上訴人發放薪津分別轉入職員帳戶或受被上訴人
    委託處理帳務之應付費用轉入第三人之帳戶，前揭領款用途，既為確實作為原告
    在其業務上之使用，而非為冒領，則此對被上訴人而言，並未生任何損害。抑有
    進者，被上訴人代表人甲○○謂本行未獲其同意或授權領取款項，何以前開所領
    用之款項竟有部分存入其個人帳戶，此足徵被上訴人並未因上訴人之付款受有損
    害。
四、退萬步言，本件被上訴人因上訴人之付款致使被上訴人該存款帳戶內之金額減少
    ，然各筆領用之款項悉為被上訴人發放薪津及費用之用（此可由被上訴人之職員
    王慧雪及其股東王志堅親筆書函之說明可證），被上訴人既已減免其所應負擔之
    債務，實無損害可言。
參、證據：援用第一審所提證據。
乙、被上訴人方面：
壹、聲明：求為判決：駁回上訴。
貳、陳述：除與原判決記載相同者，茲引用之外，補稱：
一、一審時該職員王慧雪有作證，並非是我要他去提款的。我認為是股東勾結員工把
    錢領走的，現在錢還在王慧雪的手上。他哥哥就是股東，王慧雪本身是會計所以
    知道我的密碼。王慧雪是用本人的名義匯到那幾個帳戶裡面，沒有經過我的同意
    ，當作薪水，我沒有意思要付這些錢。王慧雪領的款等於說是盜領。
二、我發現王慧雪的帳我看不懂，錢都不對，所以我特別加簽，以防他自行領款。三
    月二十幾日以後，以他私人的名義匯款，他說匯到我的帳戶是他想還錢，但事實
    上他根本沒有權利領款。
參、證據：援用第一審所提證據。
    理  由
一、本件被上訴人於原審起訴主張其於上訴人銀行南台北分行開設帳號000000
    0000號之活期存款帳戶，嗣其為加強存款管理，於九十年三月十二日向上訴
    人銀行南台北分行辦理印鑑變更手續，除更換被上訴人公司之大小章外，更增設
    被上訴人公司法定代理人甲○○之簽名，惟上訴人於九十年三月十二日至同年月
    二十九日止受理該帳戶提款時，竟於提款單上無被上訴人法定代理人甲○○簽名
    之情況下，任由他人冒領被上訴人之存款共計三十一萬一千七百五十二元，經催
    告返還，上訴人仍置之不理，為此依契約及侵權行為法律關係提起本件訴訟等語
    。上訴人則以被上訴人代表人甲○○於民國九十年三月十二日至本行南台北分行
    ，以遺失為由辦理補發存摺、變更印鑑及取款密碼等手續，該取款密碼應僅有存
    戶本身始得知悉。被上訴人之職員持補發後之新存摺，並蓋有變更後之新印章及
    填寫取款密碼取款憑條，辦理取款及匯款手續，南台北分行櫃員認其手續相符，
    即對為付款，自無不當，如係他人冒領，然就該取款密碼又何以知悉呢？且被上
    訴人代表人甲○○未為授及告知取款密碼，王慧雪其何以知悉前述不得任意洩露
    予第三人之取款密碼，以代表被上訴人領受款項，被上訴人實有授權予王慧雪代
    理其取款之意思。則上訴人於付款後，當生清償之效力。被上訴人並未上訴人之
    付款受有損害，此由被上訴人系爭帳戶之領用款項動用情形觀之，既為確實作為
    原告在其業務上之使用，而非為冒領，則此對被上訴人而言，並未生任何損害。
    退萬步言，本件被上訴人因上訴人之付款致使被上訴人該存款帳戶內之金額減少
    ，然各筆領用之款項悉為被上訴人發放薪津及費用之用，被上訴人既已減免其所
    應負擔之債務，實無損害可言等語，資為抗辯。
二、查被上訴人主張其於上訴人銀行南台北分行開設帳號0000000000號之
    活期存款帳戶，並於九十年三月十二日向上訴人銀行南台北分行辦理印鑑變更手
    續，除更換上訴人公司之大小章外，更增設上訴人公司法定代理人甲○○之簽名
    ，嗣上訴人於九十年三月十四日及同年月二十日受理該帳戶提款時，於取款憑條
    上欠缺被上訴人法定代理人甲○○簽名之情況下，由他人提領被上訴人之存款共
    計三十一萬一千七百五十二元之事實，業據被上訴人於原審提出存摺存單掛失暨
    補領印鑑掛失暨更換新印鑑申請書兼登錄單影本、存款印鑑卡影本、存款明細分
    類帳影本、台北市政府營利事業登記證影本、經濟部公司執照影本、存證信函影
    本各一份為證，並為上訴人所不爭執，應認被上訴人之主張為真實。
三、又查被上訴人於九十年三月十二日更換印鑑章壹式（包括被上訴人公司、被上訴
    人公司法定代理人章各一枚及被上訴人公司法定代理人甲○○之簽名），存款印
    鑑卡上載明「共壹式任壹式有效」，是以上訴人於核撥提款時，應憑變更後之壹
    式印鑑始得撥款。惟上訴人在訴外人王慧雪僅以變更後之留存印鑑中之被上訴人
    公司及其法定代理人章，而欠缺被上訴人公司負責人甲○○簽名之取款憑條即准
    予領款，應認上訴人未妥善保管存款，對其核款行為應負過失之損害賠償責任。
四、惟按損害賠償，除法律另有規定或契約另有訂定外，應以填補債權人所受損害及
    所失利益為限，為民法第二百十六條第一項所明定。故同一事實，一方使債權人
    受有損害，一方又使債權人受有利益者，應於所受之損害內，扣抵所受之利益，
    必其損益相抵之結果尚有損害，始應由債務人負賠償責任。最高法院二十七年滬
    上字第七三號判例參酌。查證人即被上訴人會計王慧雪於原審證稱，九十年三月
    十四日的時候我有會存摺跟印章去匯款轉帳支付員工蕭愛玲二萬三千八百五十八
    元，彭健生二萬三千四百六十一元的薪資，因為公司資金不夠，所以發一半給他
    ，另外一半二十號才發二萬元給彭健生，三月十四日又給羅芳蘭會計師的費用一
    萬零一百七十八元，十四日有提一筆現金一萬元，是公司的零用金在公司的流水
    帳上，三月二十日有一萬五千元是匯入我的戶頭是薪資，另外五萬九千二百四十
    七元是甲○○的薪資等語，且有上訴人股東王志堅出具之證明書：證明九十年三
    月十四日及三月二十日活期存款00000000000帳戶領用款項計三一一
    七五二元，係支付薪資及還款，為公司領款等字眼。且被上訴人亦不爭執王慧雪
    所領之款項均作為支付薪資及還款之用之事實，僅抗辯未經其同意等語，從而王
    慧雪上開領款行為縱係未經上訴人同意之盜領行為，因而上訴人受有三一一七五
    二元之損害，然上訴人亦因而受有免除負擔薪資及還款債務之利益，二者相抵扣
    結果，揆諸前開判例意旨，上訴人已無損害可言。
五、綜上所述，上訴人抗辯被上訴人已無損害等語，自屬可信，被上訴人主張依契約
    及侵權行為法律關係，請求上訴人給付損害賠償，為無理由，不應准許。其假執
    行之聲請亦失所附麗，應併予駁回。原審判命上訴人給付三十一萬一千七百五十
    二元及自九十年五月二十一日起至清償日止，按年息百分之五計算之利息，並為
    假執行之宣告，自有未洽。上訴意旨指摘原判決不當，求予廢棄改判，為有理由
    。自應由本院予以廢棄改判，如主文第二項所示。
六、據上論結，本件上訴為有理由，依民事訴訟法第四百三十六條之一第三項、第四
    百五十條、第七十八條，判決如主文。
中      華      民      國    九十二    年      六      月      六      日
                                                臺灣臺北地方法院民事第二庭
                                                    審判長法  官   丁蓓蓓
                                                          法  官   劉素如
                                                          法  官   黃雯惠
右正本證明與原本無異。
不得上訴。
中      華      民      國    九十二    年      六      月      六      日
                                                      法院書記官   林玗倩


司法院資訊處製作；財團法人民間司法改革基金會備份。
